【裁判字號】    99,上訴,3249
【裁判日期】    991015
【裁判案由】    違反槍砲彈藥刀械管制條例
【裁判全文】
臺灣高等法院刑事判決                99年度上訴字第3249號
上  訴  人  臺灣桃園地方法院檢察署檢察官
被      告  甲○○
選任辯護人  陳筱屏律師
            林妍汝律師
上列上訴人因被告違反槍砲彈藥刀械管制條例案件，不服臺灣桃
園地方法院99年度訴字第423號，中華民國99年7月29日第一審判
決（起訴案號：臺灣桃園地方法院檢察署99年度偵字第6009號）
，提起上訴，本院判決如下：
    主  文
上訴駁回。
    事實及理由
一、本案經本院審理結果，認第一審以被告甲○○犯槍砲彈藥刀
    械管制條例第8條第4項未經許可，持有可發射子彈具有殺傷
    力之改造手槍罪，判處有期徒刑1年8月，併科罰金新臺幣（
    下同）5萬元，罰金如易服勞役，以1千元折算1日；扣案之
    改造手槍1支（槍枝管制編號：0000000000號）沒收。緩刑3
    年。緩刑期間付保護管束，並應向公庫支付30萬元，向指定
    之公益團體、地方自治團體或社區提供240小時之義務勞務
    。認事用法及量刑均無不當，應予維持，並引用第一審判決
    書記載之事實、證據及理由（如附件）。
二、公訴人上訴意旨略以：(一)被告所犯未經許可，持有可發射子
    彈具有殺傷力之改造手槍罪，其有期徒刑部分之法定刑為3
    年以上10年以下，原審竟以「被告未持槍犯他罪」為由，率
    認「情堪憫恕」而適用刑法第59條減輕其刑，尚有未當。(二)
    緩刑之宣告，須認被告無累犯之虞，及能由於刑罰之宣告而
    策其自新者，始得為之。原判決僅以「被告經此偵審教訓，
    當知警惕」即認「應無再犯之虞」，難謂妥適云云。
三、惟查，被告究係無意間拾獲，因據為己有而觸犯本件非法持
    有具有殺傷力之改造手槍罪，情節尚屬輕微，非不可憫；且
    被告拾獲之子彈3顆，並不具殺傷力，被告仍與改造手槍一
    併置放家中，可認被告自於民國97年11月間拾獲時起至99年
    2月9日查獲本案時止，經歷年餘，依然聞風未動，無犯罪之
    惡性可言，應無再犯之虞。從而，原審適用刑法第59條減輕
    其刑，又諭知緩刑3年，緩刑期間付保護管束，並應向公庫
    支付新臺幣30萬元，向指定之公益團體、地方自治團體或社
    區提供240小時之義務勞務，難認失當。公訴人上訴意旨未
    參酌實情，徒憑文字之解讀，指摘原判決不當云云，為無理
    由，其上訴，應予駁回。
據上論結，應依刑事訴訟法第373條、第368條，判決如主文。
本案經檢察官王金聰到庭執行職務。
中    華    民    國    99    年    10    月    15    日
                  刑事第二十三庭審判長法  官  童有德
                                      法  官  劉方慈
                                      法  官  陳祐治
以上正本證明與原本無異。
如不服本判決，應於收受送達後10日內向本院提出上訴書狀，其
未敘述上訴之理由者並得於提起上訴後10日內向本院補提理由書
（均須按他造當事人之人數附繕本）「切勿逕送上級法院」。
                                      書記官  張詠婷
中    華    民    國    99    年    10    月    15    日
附件：
臺灣桃園地方法院刑事判決               99年度訴字第423號
公  訴  人  臺灣桃園地方法院檢察署檢察官
被      告  甲○○  男  40歲（民國○○年○月○○日生）
                    身分證統一編號：Ｚ000000000號
                    住桃園縣桃園市○○街78號
                    居桃園縣桃園市○○路1167號
選任辯護人  陳筱屏律師
上列被告因違反槍砲彈藥刀械管制條例案件，經檢察官提起公訴
（99年度偵字第6009號），本院判決如下：
    主  文
甲○○未經許可，持有可發射子彈具有殺傷力之改造手槍，處有
期徒刑壹年捌月，併科罰金新臺幣伍萬元，罰金如易服勞役，以
新臺幣壹仟元折算壹日；扣案之改造手槍壹支（槍枝管制編號：
0000000000號）沒收。緩刑年。緩刑期間付保護管束，並應向
公庫支付新臺幣拾萬元，向指定之公益團體、地方自治團體或
社區提供貳佰肆拾小時之義務勞務。
    事  實
一、甲○○明知可發射子彈具有殺傷力之改造手槍，為槍砲彈藥
    刀械管制條例所列管之物品，非經中央主管機關許可，不得
    無故持有，竟基於非法持有具有殺傷力之改造手槍之犯意，
    於民國97年11月間某日，在桃園縣桃園市○○路1167號禹朝
    砂石場內，拾獲仿FN廠1910型半自動手槍製造之槍枝換裝土
    造金屬槍管，可發射子彈具有殺傷力之改造手槍1 支（槍枝
    管制編號：0000000000號）及不具殺傷力之非制式子彈3 顆
    ，即將之置放在桃園縣桃園市○○路1167號其居住之房間內
    ，而未經許可非法持有之。嗣於99年2 月9 日上午11時20分
    許，為警持搜索票至上址扣得上開具有殺傷力之改造手槍 1
    支、不具殺傷力之非制式子彈3 顆，始查悉上情。
二、案經桃園縣政府警察局蘆竹分局報告臺灣桃園地方法院檢察
    署檢察官偵查起訴。
    理  由
壹、證據能力部分：
一、按「被告以外之人於審判外之言詞或書面陳述，除法律有規
    定者外，不得作為證據」，刑事訴訟法第159 條第1 項固定
    有明文，然「鑑定之經過及其結果，應命鑑定人以言詞或『
    書面』報告」，同法第206 條第1 項亦規定甚明，是鑑定人
    以書面為鑑定報告提出於法院，依刑事訴訟法第159 條第 1
    項立法理由及同法第206 條第1 項規定，即具有證據能力。
    又法院或檢察官得囑託醫院、學校或其他相當之機關、團體
    為鑑定，或審查他人之鑑定，並準用第203 條至第206 條之
    1 之規定，刑事訴訟法第208 條第1 項亦定有明文。依此，
    檢察官對於偵查中之案件認須實施鑑定者，固應就具體個案
    ，選任鑑定人或囑託鑑定機關（團體）為之；但對於司法警
    察機關調查中之案件，或有量大或急迫之情形，為因應實務
    之現實需求，如檢察官針對該類案件之性質，認為當然有鑑
    定之必要者，基於檢察一體原則，得由該管檢察長對於轄區
    內之案件，以事前概括選任鑑定人或囑託鑑定機關（團體）
    之方式，俾便轄區內之司法警察官、司法警察對於調查中之
    此類案件，得即時送請事前已選任之鑑定人或囑託之鑑定機
    關（團體）實施鑑定，該鑑定人或鑑定機關（團體）亦應視
    同受承辦檢察官所選任或囑託而執行鑑定業務，其等出具之
    書面鑑定報告應屬刑事訴訟法第206 條所定之傳聞例外，當
    具有證據能力（法務部92年9 月1 日法檢字第0920035083號
    函及最高法院96年度台上字第2860號判決參照）。是本案扣
    案之改造手槍1 支，既係經桃園縣政府警察局蘆竹分局送請
    轄區檢察署檢察長事前概括選任之鑑定機關即內政部警政署
    刑事警察局鑑定，揆諸前揭說明，該鑑定機關所出具之槍彈
    鑑定書即具有證據能力，而得為本案之證據，被告甲○○選
    任辯護人認該鑑定報告無證據能力，容有誤會。
二、次按「被告以外之人於審判外之陳述，雖不符刑事訴訟法第
    159 條之1 至第159 條之4 之規定，而經當事人於審判程序
    同意作為證據，法院審酌該言詞陳述或書面陳述作成時之情
    況，認為適當者，亦得為證據。當事人、代理人或辯護人於
    法院調查證據時，知有刑事訴訟法第159 條第1 項不得為證
    據之情形，而未於言詞辯論終結前聲明異議者，視為有前項
    之同意」，刑事訴訟法第159 條之5 定有明文。查本判決所
    引用以下審判外作成之相關供述證據，公訴人、被告及辯護
    人於本院準備程序、審判期日均表示無意見而不予爭執，亦
    未於言詞辯論終結前聲明異議，本院審酌上開證據資料製作
    時之情況，尚無違法取得及證明力明顯過低之瑕疵，認以之
    作為證據應屬適當，而其餘所依憑判斷之非供述證據，本院
    亦查無有何違反法定程序取得之情形，且上開各該證據均經
    本院於審判期日依法進行證據之調查、辯論，被告於訴訟上
    之防禦權，已受保障，故上開證據資料均有證據能力。
貳、實體部分：
一、訊據被告甲○○就於上開時、地拾獲前揭槍枝、子彈等物後
    ，即將之置於居住之房間內等情固坦認屬實，惟矢口否認有
    何違反槍砲彈藥刀械管制條例之犯行，辯稱：其拾獲上開槍
    枝、子彈時，見彈匣、子彈均已毀損，認無殺傷力，始因好
    奇持有云云；被告辯護人並辯稱：扣案槍枝係以性能檢驗法
    而非實際試射法為鑑定，無法認定具有殺傷力云云。經查：
(一)、被告未經許可持有上揭具有殺傷力之改造手槍1 支之事實，
    迭據其於偵訊及本院訊問時供稱：該槍枝係於97年11月間某
    日拾獲後即置放在房間內等語屬實（見偵查卷第27頁、第34
    頁，本院卷第20頁背面），並有搜索扣押筆錄、扣押物品目
    錄表、查獲現場及扣案槍彈照片12張附卷可按（見偵查卷第
    11至14頁、第18至22頁），復有扣案之改造手槍1 支（槍枝
    管制編號：0000000000號）、非制式子彈3 顆可資佐證。又
    扣案之改造手槍1 支、非制式子彈3 顆，經送內政部警政署
    刑事警察局以檢視法、性能檢驗法、試射法等鑑驗方法鑑驗
    結果，認送鑑手槍1 支，係由仿FN廠1910型半自動手槍製造
    之槍枝，換裝土造金屬槍管而成之改造手槍，擊發功能正常
    ，可供擊發適用子彈使用，確具殺傷力。送驗子彈3 顆，其
    中1 顆，認係非制式子彈，由金屬彈殼組合直徑7.9mm 金屬
    彈頭而成，經試射結果，雖可擊發，惟發射動能不足，認不
    具殺傷力；另2 顆，認均係非制式子彈，由金屬彈殼組合直
    徑7.9 ±0.5mm 金屬彈頭而成，均欠缺底火及底火連桿，認
    均不具殺傷力等情，有內政部警政署刑事警察局99年2 月26
    日刑鑑字第0990022969號鑑定書在卷可憑（見偵查卷第30至
    31頁背面），自堪信為真實。
(二)、被告雖辯稱拾獲上開槍枝、子彈時，見彈匣、子彈均已毀損
    ，認該槍枝不具殺傷力云云，惟查：
(1)、扣案改造手槍確可擊發適用子彈具有殺傷力一節，除有內政
    部警政署刑事警察局99年2 月26日刑鑑字第0990022969號鑑
    定書在卷可憑，已詳如前述，而扣案改造手槍未以動能試射
    法鑑定之原因，並據證人陳顯明即本件槍枝鑑定人員於本院
    審理時證稱：上開槍彈鑑定書為其所製作，槍枝以性能檢驗
    法鑑定，經檢視只要性能良好、擊發功能正常、槍管暢通，
    就可擊發具有殺傷力之子彈，就可認槍枝具有殺傷力，不須
    用這把槍來實際試射子彈，且內政部警政署刑事警察局鑑於
    製作適用於送鑑槍枝之子彈，其過程具有相當之危險性，自
    97年7 月1 日後，即不再做槍枝實際試射，惟以其自87年進
    入內政部警政署刑事警察局鑑識科起至97年7 月1 日止之槍
    枝鑑驗經驗，經以性能檢驗法鑑定送鑑槍枝具有殺傷力後，
    再以實際試射法試射，該具有殺傷力之鑑定結果均相吻合，
    其至目前為止鑑定過之槍枝數量已高達3 千多支以上等語綦
    詳（見本院卷第46頁背面至47頁背面）。是被告辯護人辯稱
    扣案槍枝係以性能檢驗法而非實際試射法為鑑定，無法認定
    具有殺傷力云云，不足為採。再者，彈匣好壞與否並不影響
    槍枝殺傷力之認定，因子彈上膛之方式有兩種，一種是先將
    子彈裝到彈匣中，拉滑套將子彈上膛，另一種則是將子彈從
    槍管塞入，本案送鑑槍枝仍可將子彈從槍管塞入，槍枝只是
    擊發子彈之工具，於槍枝欠缺彈匣時，鑑驗之方式亦同一節
    ，業據證人陳顯明於本院審理時證述明確（見本院卷第46頁
    背面至47頁背面），據此，本件扣案改造手槍鑑定人員陳顯
    明本於專業智識及其多年累積之鑑定經驗所為之檢測判斷，
    既無未盡確實或欠缺完備情事，復無違背專業領域認可之鑑
    定方法及經驗法則情形，上開依據科學專業鑑驗方式所得之
    結論，自屬可採。足證扣案改造手槍雖彈匣毀損，然經槍枝
    專業鑑定人員以性能檢驗法鑑定結果，該槍枝之機械結構、
    功能完整良好，足以擊發適用子彈而具殺傷力，至屬明確。
(2)、再扣案改造手槍係與可擊發之非制式子彈1 顆，共同以紙盒
    包裝後置放在被告房間之置物櫃內，其餘2 顆欠缺底火及底
    火連桿之非制式子彈，則係另行置放在被告房間置物櫃上之
    小型塑膠置物盒內，分別為警查獲一節，有刑案現場照片 4
    張、扣押物品目錄表及內政部警政署刑事警察局99年2 月26
    日刑鑑字第0990022969號鑑定書在卷可按（見偵查卷第19至
    20頁、第14頁、第30至31頁背面）。而被告供陳係於97年11
    月間拾獲內有前開槍枝、子彈之紙盒，且槍枝、子彈外層有
    套上一個塑膠袋，其拾獲後已將塑膠袋拆掉、丟掉等情（見
    偵查卷第27頁，本院卷第20頁背面），於偵查中並坦認：其
    目視槍枝，看槍管有通等語（見偵查卷第34頁）不諱，嗣於
    本院準備程序時復供承當過兵等語屬實（見本院卷第20頁背
    面），互核上情觀之，顯見被告拾獲扣案槍枝、子彈後，業
    已檢視該槍枝、子彈甚明。衡以被告為退役之後備軍人，有
    實際操作槍枝之經驗，並具槍枝基本知識，對於扣案槍枝已
    齊備槍管、槍身、滑套、轉輪等主要零件，且槍管完全暢通
    ，復有板機、擊錘、撞針等擊發機構，可擊發適用子彈之情
    ，自當知曉。尤有甚者，與扣案改造手槍一併置放於紙盒內
    之直徑7.9mm 金屬彈頭非制式子彈1 顆，其形狀完整具有底
    火，若非經試射，自外觀顯無法判別其發射動能是否充足，
    被告拾獲該子彈與扣案改造手槍後，於不明其動能及殺傷力
    之情況，竟未報案處理，反將之共同以紙盒包裝後置放在房
    間之置物櫃內，而擅自持有長達2 年以上之時間，並將其餘
    2 顆欠缺底火及底火連桿之非制式子彈，另行置放在房間置
    物櫃上之小型塑膠置物盒內，其主觀上顯有非法持有具殺傷
    力之改造手槍之故意，應堪認定。所辯因見上開槍枝之彈匣
    已毀損，認不具殺傷力始持有云云，要難採信。
(三)、綜上所述，被告所辯情詞，無非係事後畏罪卸責之詞，無足
    為採。本件事證明確，其非法持有具有殺傷力之改造手槍之
    犯行堪以認定，應予依法論科。
二、按未經許可持有槍砲、彈藥、刀械等，其持有之繼續，為行
    為之繼續，並非狀態之繼續，亦即一經持有，該罪雖告成立
    ，但其完結須繼續至持有行為終了之時為止（最高法院94年
    台上字第7415號判決參照）。是核被告所為，係犯槍砲彈藥
    刀械管制條例第8 條第4 項之未經許可持有可發射子彈具有
    殺傷力之改造手槍罪。又被告係因一時思慮未週，始持有扣
    案改造手槍，且持有之槍枝僅1 支，持有期間內未持以犯罪
    ，犯罪情節尚非重大，然所犯槍砲彈藥刀械管制條例第8 條
    第4 項之未經許可持有改造手槍罪之法定本刑為3 年以上10
    年以下有期徒刑，實屬情輕法重，客觀上足以引起一般同情
    ，顯有堪資憫恕之處，本院認縱處以法定最低刑度猶嫌過重
    ，爰依刑法第59條之規定，酌減其刑。茲審酌被告未經許可
    持有具有殺傷力之改造手槍，期間長達2 年以上，對人身安
    全及社會治安造成潛在危害，且犯後否認犯行，態度不佳，
    惟念其持有上開改造手槍期間並未持之犯案造成實際危害，
    兼衡其犯罪之動機、目的、手段、素行、生活狀況及智識程
    度等一切情狀，量處如主文所示之刑，並就罰金部分諭知易
    服勞役之折算標準。扣案被告持有之可發射子彈具有殺傷力
    之改造手槍1 支，依槍砲彈藥刀械管制條例第4 條第1 項第
    1 款規定，非經中央主管機關許可，不得持有，屬違禁物，
    應依刑法第38條第1 項第1 款規定，宣告沒收。至於扣案之
    非制式子彈3 顆，經鑑定結果認不具殺傷力，非屬違禁物，
    亦無證據認屬供被告犯罪所用、犯罪預備或犯罪所得之物，
    爰不另為沒收之諭知。末查被告前因竊佔案件，經臺灣高等
    法院以90年度上訴字第3043號判決判處有期徒刑6 月確定，
    於91年10月1 日易科罰金執行完畢後，5 年以內未曾因故意
    犯罪受有期徒刑以上刑之宣告，有臺灣高等法院被告前案紀
    錄表1 份在卷可按，審酌其經此偵審教訓，當知所警惕，應
    無再犯之虞，是本院認前開對被告所宣告之刑，以暫不執行
    為適當，爰宣告緩刑3 年，以勵自新。另審酌被告之資力與
    犯罪情節，併命被告向公庫支付新臺幣30萬元，及命被告向
    指定之公益團體、地方自治團體或社區提供240 小時之義務
    勞務，以資懲儆。
據上論斷，應依刑事訴訟法第299 條第1 項前段，槍砲彈藥刀械
管制條例第8 條第4 項，刑法第11條前段、第59條、第42條第 3
項、第38條第1 項第1 款、第74條第1 項第2 款、第2 項第4 款
、第5 款、第93條第1 項第2 款，判決如主文。
本案經檢察官周芝君到庭執行職務。
中    華    民    國    99    年    7     月    29    日
                  刑事第五庭  審判長法  官  潘政宏
                                    法  官  張詠晶
                                    法  官  劉淑玲
以上正本證明與原本無異。
如不服本判決應於收受判決後10日內向本院提出上訴書狀，並應
敘述具體理由。其未敘述上訴理由者，應於上訴期間屆滿後20日
內向本院補提理由書(均須按他造當事人之人數附繕本)「切勿逕
送上級法院」。
                                    書記官  許婉茹
中    華    民    國    99    年    7     月    30    日
附錄本案論罪科刑所依據之法條：
槍砲彈藥刀械管制條例第8條：
未經許可，製造、販賣或運輸鋼筆槍、瓦斯槍、麻醉槍、獵槍、
空氣槍或第4 條第1 項第1 款所定其他可發射金屬或子彈具有殺
傷力之各式槍砲者，處無期徒刑或5 年以上有期徒刑，併科新臺
幣1 千萬元以下罰金。
未經許可，轉讓、出租或出借前項所列槍枝者，處5 年以上有期
徒刑，併科新臺幣1 千萬元以下罰金。
意圖供自己或他人犯罪之用，而犯前二項之罪者，處無期徒刑或
7 年以上有期徒刑，併科新臺幣1 千萬元以下罰金。
未經許可，持有、寄藏或意圖販賣而陳列第一項所列槍枝者，處
3 年以上10年以下有期徒刑，併科新臺幣7 百萬元以下罰金。
第一項至第三項之未遂犯罰之。

司法院資訊處製作；財團法人民間司法改革基金會備份。
